【裁判字號】    96,再,23
【裁判日期】    970415
【裁判案由】    再審之訴
【裁判全文】
臺灣臺北地方法院民事判決                96年度再字第23號
再審原告    甲○○
                        樓
再審被告    乙○○
上列當事人間請求侵權行為損害賠償事件，再審原告對於本院民
國96年7月26日96年度訴字第492號確定判決提起再審之訴，本院
判決如下：
    主  文
再審之訴駁回。
再審訴訟費用由再審原告負擔。
    理  由
一、再審原告主張略以：原確定判決依據本院95年度簡字第3734
    號刑事簡易判決而認定伊有妨害再審被告名譽之事，惟上開
    刑事簡易判決業經臺灣高等法院於96年10月11日以96年度上
    易字第1750號判決伊無罪確定，爰依民事訴訟法第496條第1
    項第11款之規定，提起本件再審之訴。
二、按為判決基礎之民事或刑事判決及其他裁判或行政處分，如
    已因其後之確定裁判或行政處分有所變更，其結果使原確定
    判決之基礎動搖，固得依民事訴訟法第496條第1項第11款之
    規定，據以提起再審之訴，以資救濟。惟該條款所謂「為判
    決基礎之民事或刑事判決及其他裁判或行政處分，依其後之
    確定裁判或行政處分已變更者」，係指變更前之裁判或行政
    處分，經前訴訟援為判決基礎者，始有適用。反之，倘確定
    判決非以變更前之裁判或行政處分為其裁判基礎，而係依法
    院自行調查證據認定之事實，以為判斷，自不在該條款之適
    用範圍，最高法院63年台上字第2313號著有判例可循。本件
    再審原告固以再審被告前以再審原告涉有妨害名譽罪嫌，向
    臺灣臺北地方法院檢察署檢察官提起公訴，並經本院刑事庭
    判決被告拘役50日，如易科罰金，以銀元300元折算1日，嗣
    經本院刑事庭以96年度簡上字第3號刑事判決撤銷原判決，
    諭知再審原告無罪，檢察官不服上訴，經臺灣高等法院以96
    年度上易字第1750號刑事判決駁回上訴，因而確定在案。惟
    查，前訴訟之確定判決基礎，係以「雖被告（指再審原告，
    下同）於本院審理中予以否認，惟被告於本院刑事審理中已
    坦承犯行（見上開刑事卷95年11月8日準備程序筆錄），且
    經本院依職權調閱該刑事卷宗核閱屬實，堪信為真。」為論
    處，核上述確定判決之意旨，乃係前訴訟判決之法院本諸職
    權，自行調查證據認定之事實所得之結論，並無援用上述刑
    事案件，作為判決之基礎，尚不發生為判決之基礎動搖問題
    ，從而揆諸首開判例意旨，自不得據此理由，提起本件再審
    之訴。
三、本件再審之訴顯無理由，爰依民事訴訟法第502條規定，不
    經言詞辯論逕以判決駁回之。
四、據上論結，本件再審之訴為無理由，依民事訴訟法第78條判
    決如主文。
中    華    民    國    97    年    4     月    15    日
                  民事第六庭    法  官  陳文正
以上正本係照原本作成
如對本裁定抗告須於裁定送達後10日內向本院提出抗告狀，並繳
納抗告費新臺幣1,000元
中    華    民    國    97    年    4     月    15    日
                                書記官  戴伯勳


司法院資訊處製作；財團法人民間司法改革基金會備份。
